臺灣士林地方法院民事簡易判決
                                 110年度士簡字第1131號  
原      告  曹䕒凌
訴訟代理人  古宏彬律師
被      告  良億水電材料有限公司

法定代理人  張秋榮
被      告  張秋永

上二人共同
訴訟代理人  謝忠霖
上列當事人間因被告張秋永犯過失致死案件，經原告提起刑事附
帶民事訴訟請求損害賠償事件（本院110年度審交重附民字第1號
），由本院刑事庭裁定移送前來，本院於民國110年10月20日言
詞辯論終結，並判決如下：  
    主  文
原告之訴駁回。 
訴訟費用新臺幣壹仟壹佰壹拾元由原告負擔
    事實及理由
一、原告主張：被告乙○○受僱於被告良億水電材料有限公司（下
    稱良億水電材料公司），於民國109年2月5日6時45分許，駕
    駛車牌號碼000-0000號自用小貨車（下稱系爭貨車），行經
    新北市○○區○○○路0段000號對面時，因車輛故障遂停靠在該
    處路邊；詎被告乙○○僅將警告標誌擺放在車輛後方未達20公
    尺處。適被害人即原告之子甲○○於同日6時47分50秒許，騎
    乘車牌號碼000-0000號普通重型機車（下稱系爭機車）行經
    該處，因被告乙○○所放置之車輛故障警告標誌距離故障車輛
    過近，且甲○○亦未注意車前狀況，隨時採取必要之安全措施
    ，致其發現時閃避不及，而直接撞擊該系爭貨車左後車尾，
    經送醫急救後，仍於同日8時30分許，因顱內及胸腔內出血
    死亡。原告為被害人甲○○之母親，亦為甲○○之唯一繼承人，
    被告乙○○自應賠償原告支出甲○○之醫療費用新臺幣（下同）
    2,460元及喪葬費用167,217元，且被害人甲○○所騎乘之系爭
    機車已報廢，被告應賠償系爭機車購買時之費用104,136元
    ，另被害人甲○○對原告有扶養義務，被害人甲○○死亡時原告
    年齡為68歲，依108年新北市簡易生命表68歲女性平均餘命
    為19.87年，再依行政院主計處統計之「平均每人月消費支
    出-按區域別分」，原告住所地之新北市，108年度每人每月
    消費支出為22,755元，原告每年之扶養費為273,060元，依
    霍夫曼式計算法扣除中間利息，原告得請求3,823,727元之
    扶養費，又原告因被害人甲○○之死亡，頓失至親，精神上遭
    受重大痛苦，因而受有創傷後症候群，原告為此請求200萬
    元之精神慰撫金，以上合計請求被告乙○○賠償原告6,097,54
    0元，另依民法第188條第1項規定，被告良億水電材料公司
    應與其受僱人即被告乙○○連帶負賠償責任，為此，爰依侵權
    行為之法律關係請求賠償等語，並聲明：被告應連帶給付原
    告6,097,540元，及自起訴狀繕本送達翌日起至清償日止，
    按年息百分之5計算之利息。
二、被告則以：
　㈠本件車禍事故經新北市政府交通事件裁決處鑑定，依「鑑定
    意見」所載，死者甲○○駕駛系爭機車，雨天行車未注意車前
    狀況，為肇事原因，被告乙○○則無肇事因素，後經新北市車
    輛行車事故鑑定覆議亦同，顯見本次車禍事故應為死者甲○○
    之過失。　　
　㈡原告已申請強制險理賠金2,001,475元，依強制汽車責任保險
    法第32條之規定，原告後續民事賠償金額如高於強制險理賠
    金，須扣除之。對於原告主張之喪葬費用167,217元不爭執
    ，並對原告提出之淡水馬偕醫院醫療費用收據影本合計2,46
    0元不爭執，惟已請領強制險給付之醫療費用1,475元自不得
    再為請求，另原告主張扶養費3,823,727元部分，如原告能
    以自己財產維持生活，自無受扶養之權利，且死者甲○○尚有
    1位妹妹，應共負扶養義務，故應按扶養之人數比例計算原
    告得請求之扶養費，關於原告請求系爭機車費用104,136元
    部分，被告主張並無肇事責任，無庸給付此部分之損失，縱
    認被告有責任，系爭機車應予折舊，被告乙○○國中畢業，上
    有老父母下有妻兒需撫養，對於原告所受之精神痛苦，被告
    並非不願支付精神慰撫金，惟此事故之發生亦非被告所願，
    被告於事故發生後曾多次協商賠償事宜，但原告均主張被告
    應負全責而請求金額過鉅，致無法達成共識，被告認為原告
    請求精神上損害之金額實屬過高，懇請鈞院准予酌減等語，
    資為抗辯。並聲明：原告之訴駁回，如受不利判決，願供擔
    保請准宣告免為假執行。
三、得心證之理由：
  ㈠本件被告乙○○於前述時間，因駕駛系爭貨車因故障而停放上
    述地點，然未將警告標誌擺放在車身後方30至100公尺之路
    面上，適被害人甲○○騎乘系爭機車，因被告乙○○所放置車輛
    故障警告標誌距離系爭貨車過近，且被害人甲○○亦未注意車
    前狀況，致其發現時閃避不及而與系爭貨車發生碰撞，被害
    人甲○○顱內及胸腔內出血而死亡之事實，業經原告對被告乙
    ○○提起刑事過失致死告訴，經本院刑事庭以110年度審交訴
    字第62號刑事判決判處被告乙○○有期徒刑6月確定在案，有
    該刑事判決1份在卷可稽，並經本院調閱該案刑事卷宗查核
    無誤，此部分之事實，應堪認定屬實。被告雖辯稱本件事故
    應為被害人甲○○之過失，被告乙○○則無肇事因素等語，然按
    汽車發生故障不能行駛，應即設法移置於無礙交通之處，在
    未移置前或移置後均應依下列規定豎立車輛故障標誌，車輛
    駛離現場時，應即拆除：二、在行車時速逾40公里之路段，
    應豎立於車身後方30公尺至100公尺之路面上，車前適當位
    置得視需要設置，道路交通安全規則第112條第4項第2款定
    有明文，本件事故發生地點為新北市○○區○○○路0段000號對
    面，屬於限速50公里之市區道路，被告乙○○應於車身後方30
    公尺至100公尺之路面上豎立車輛故障標誌。另被告乙○○於
    警詢時自承「……接下來車輛就熄火，熄火後我就趕快從車輛
    拿出三角警示牌，並擺放在小貨車後約20公尺後面……」等語
    （詳見臺灣士林地方檢察署109年度偵字第5698號偵查卷宗
    第8頁），足認被告乙○○確有違反道路交通安全規則第112條
    第4項第2款之規定而有過失，被害人甲○○之死亡結果與被告
    乙○○前揭過失之不法行為間，具有相當因果關係，被告前述
    所辯，尚難採信，故原告依侵權行為法律關係，請求被告乙
    ○○就上開侵權行為負損害賠償責任，即屬有據。又按受僱人
    因執行職務，不法侵害他人之權利者，由僱用人與行為人連
    帶負損害賠償責任。但選任受僱人及監督其職務之執行，已
    盡相當之注意或縱加以相當之注意而仍不免發生損害者，僱
    用人不負賠償責任，民法第188條第1項亦定有明文，原告請
    求被告良億水電材料公司連帶負上開侵權行為損害賠償責任
    ，亦屬有據。
  ㈡按因故意或過失，不法侵害他人之權利者，負損害賠償責任
    ；不法侵害他人致死者，對於支出醫療及增加生活上需要之
    費用或殯葬費之人，亦應負損害賠償責任；被害人對於第三
    人負有法定扶養義務者，加害人對於該第三人亦應負損害賠
    償責任；不法侵害他人致死者，被害人之父、母、子、女及
    配偶，雖非財產上之損害，亦得請求賠償相當之金額，民法
    第184條第1項前段、第192條第1項、第2項、第194條分別定
    有明文。本件被告乙○○因過失行為，致被害人甲○○死亡，為
    不法侵害行為，而原告為被害人甲○○之繼承人且未為拋棄或
    限定繼承，因被告乙○○過失致受有損害，得依上開規定向被
    告乙○○請求損害賠償，又被告良億水電材料公司為被告乙○○
    之僱用人，故原告請求被告連帶負上開侵權行為損害賠償責
    任，應屬有據。茲就原告請求損害賠償之金額分述如下：
  ⑴醫療費用2,460元及喪葬費用167,217元部分：　
　　原告主張支出醫療費用2,460元部分，業據其提出淡水馬偕
    紀念醫院醫療費用收據3紙為證，被告辯稱原告已請領強制
    險給付之醫療費用1,475元自不得再為請求，此部分應自醫
    療費用中扣除，故原告此部分得請求之金額為985元（計算
    式:2,460-1,475=985）。另原告主張支出喪葬費用167,217
    元部分，業據其提出統一發票3紙、新北市政府殯葬管理處
    使用設施規費繳納收據1紙、臺北市殯葬管理處其他收入憑
    單3紙為證，且為被告所不爭執，經核相符，應予准許。
  ⑵機車費用104,136元部分：　　　
　　原告主張系爭機車因本件事故而報廢，其因而受有104,136
    元損害部分，經查，系爭機車業經報廢，被告雖以其並無肇
    事責任，無庸給付此部分之損失，縱認被告有責任，系爭機
    車應予折舊等語置辯，惟仍無從解免被告2人應負之賠償責
    任，關於損害之數額，應依民事訴訟法第222條第2項定損害
    賠償數額，即原告得請求賠償之範圍，應以系爭機車殘值價
    額為限，而系爭機車係108年7月出廠，以系爭機車購買時之
    總價104,136元計算損害賠償額時，自應將折舊部分予以扣
    除，而依行政院所發佈之固定資產耐用年數表及固定資產折
    舊率表，機器腳踏車之耐用年數為3年，依定率遞減法每年
    折舊千分之536，參酌營利事業所得稅查核準則第95條第6 
    項規定，固定資產提列折舊採用平均法、定率遞減法或年數
    合計法者，以1年為計算單位；其使用期間未滿1年者，按實
    際使用之月數相當於全年之比例計算之；不滿1月者，以月
    計。系爭機車自出廠日108年7月起至發生車禍日109年2月止
    ，已使用7個月，據此，該車扣除折舊後得請求之費用為71,
    576元（計算式如附表），原告得向被告請求之機車損害費
    用應為71,576元。
　⑶扶養費3,823,727元部分：
    原告為被害人甲○○之母親，為41年1月25日出生，於被害人
    甲○○死亡時係68歲，依108年度新北市簡易生命表所示平均
    餘命尚有19.87年，由被害人甲○○及其餘另名子女共同負擔
    扶養義務。又依行政院主計處公布之108年新北市平均每人
    月消費支出為扶養標準，每月為22,755元，每年為273,060
    元，依霍夫曼式計算法扣除中間利息（首期給付不扣除中間
    利息），被告應給付原告法定扶養費為1,918,165元，是原
    告請求被告給付扶養費1,918,165元，應予准許，逾此範圍
    即屬無據，不應准許。
　⑷精神慰撫金200萬元部分：
　　經查，原告為被害人甲○○之母親，因本件事故而老年喪子，
    所受打擊非微，精神上受有極大痛苦，是原告依上開規定請
    求被告賠償精神慰撫金，自屬有據。本院審酌原告為41年出
    生，名下有動產及不動產，被告乙○○為52年出生，國中畢業
    ，職業為司機，家庭經濟狀況勉持，名下有田賦及汽車，有
    本院調取兩造之稅務電子閘門財產所得調件明細表在卷可稽
    ，並考量兩造身份、地位及經濟能力、加害程度等一切情狀
    ，認原告所得請求之非財產上之損害賠償金額以100萬元為
    允當。
  ⑸綜上所述，原告請求被告賠償本件被告駕車過失所受損害3,1
    57,943元（即985+167,217+71,576+1,918,165+1,000,000＝3
    ,157,943），核屬依法有據，應予准許。
  ㈢次按損害之發生或擴大，被害人與有過失者，法院得減輕賠
    償金額，或免除之，民法217條第1項定有明文。本院審酌雙
    方肇事原因、過失情節、程度等一切情狀，認被告乙○○就本
    件損害之發生應負五成之過失責任，本院依上開情節，減輕
    被告乙○○百分之50之賠償金額，則原告得向被告請求之損害
    賠償金額為1,578,972元（3,157,943×50％＝1,578,972，小數
    點以下四捨五入），是原告請求被告賠償之金額於1,578,97
    2元之範圍內，為有理由。
  ㈣末按被保險汽車發生汽車交通事故，受益人得在本法規定之
    保險金額內，直接向保險人請求保險金；保險人依本法規定
    給付之保險金，視為加害人或被保險人損害賠償金額之一部
    分，加害人或被保險人受賠償請求時，得扣除之，強制汽車
    責任保險法第28條及第30條分別定有明文。經查，原告因本
    件事故已依強制汽車責任保險法之規定，已請領強制責任保
    險保險金2,001,475元（含前述已請領醫療費用1,475元）乙
    情，為兩造所不爭執（見本院卷第59頁），依上開規定，自
    應由本件請求損害賠償金額中扣除，基此，原告得請求賠償
    之金額經扣除後已無剩餘。
四、從而，原告之損害因已領取強制汽車責任保險金後，業經填
    補，故原告依侵權行為之法律關係，訴請被告應連帶給付原
    告6,097,540元，及自起訴狀繕本送達翌日起至清償日止，
    按年息百分之5計算之利息，為無理由，應予駁回。
五、本件事證已臻明確，兩造其餘攻擊防禦方法及所提證據資料
    ，核與本件判決所得心證及結果均不生影響，毋庸逐一論述
    ，附此敘明。
六、本件係依民事訴訟法第427條第1項適用簡易程序所為原告敗
    訴之判決，原告所請求被告給付6,097,540元部分，係刑事
    附帶民事訴訟，由刑事合議庭裁定移送本庭之事件，依刑事
    訴訟法第504條第2項之規定，該部分依法免納裁判費。惟其
    中原告請求機車費用104,136元之財產損失部分，依職權確
    定該部分訴訟費用額為1,110元（第一審裁判費），應由原
    告負擔。
中　　華　　民　　國　　110 　年　　11　　月　　 8　　日
                  士林簡易庭法  官  莊明達
上列正本係照原本作成。
如不服本判決，應於判決送達後20日內，向本院提出上訴狀並應
記載上訴理由，如於本判決宣示後送達前提起上訴者，應於判決
送達後20日內補提上訴理由書（須附繕本）。
中　　華　　民　　國　  110 　年　  11　  月　　 8    日
                            書記官  王淳平 　
附表
折舊時間           金額
第1年折舊值        104,136×0.536×(7/12)=32,560
第1年折舊後價值    104,136-32,560=71,576